臺灣嘉義地方法院刑事判決　　　　　　　100年度訴字第761號
公　訴　人　臺灣嘉義地方法院檢察署檢察官
被　　　告　嚴來福
上列被告因偽證案件，經檢察官提起公訴（100年度偵字第969號
），被告於準備程序進行中就被訴事實為有罪之陳述，本院合議
裁定由受命法官獨任進行簡式審判程序並判決如下：
    主  文
嚴來福犯偽證罪，累犯，處有期徒刑伍月。
    犯 罪 事 實
一、嚴來福(一)前因施用毒品案件，經經臺灣士林地方法院以90年
    度易字第590號判決，判處有期徒刑6月確定；又因加重竊盜
    案件，經臺灣士林地方法院以90年度易字第278號判決，判
    處有期徒刑3年確定，並與前開90年度易字第590號判決所處
    之刑合併裁定應執行有期徒刑3年4月，於93年12月30日縮短
    刑期執行完畢（構成累犯）。(二)嚴來福與李瑞國係同於法務
    部矯正署基隆監獄之獄友，其明知未販賣第1、2級毒品海洛
    因、安非他命予李瑞國，竟因李瑞國允諾給予新臺幣（下同
    ）20萬元作為代價，而基於偽證之犯意，於民國98年12月23
    日上午10時許，在臺灣高等法院審理98年度上訴字第3504號
    李瑞國販賣毒品案件中，以證人身分出庭並具結後，虛偽證
    述：其有於97年11月間，販賣第1級毒品海洛因1次、第2級
    毒品安非他命2、3次予李瑞國。嗣因李瑞國僅支付嚴來福
    5,000元，嚴來福於臺灣嘉義地方法院檢察署檢察官偵查本
    案中翻供，始悉上情。
二、案經臺灣嘉義地方法院檢察署檢察官簽分偵查後起訴。
    理  由
一、按本案被告李承義所犯係死刑、無期徒刑、最輕本刑為3年
    以上有期徒刑以外之罪，其於準備程序就前揭被訴事實為有
    罪之陳述，經受命法官告知簡式審判程序之旨，並聽取其與
    公訴人之意見後，認無不得或不宜改依簡式審判程序進行之
    情形，爰依刑事訴訟法第273條之1第1項規定，由合議庭裁
    定由受命法官獨任進行簡式審判程序，是本件之證據調查，
    依刑事訴訟法第273條之2規定，不受同法第159條第1項、第
    161條之2、第161條之3、第163條之1及第164條至第170條規
    定之限制，合先敘明。
二、按刑法上之偽證罪，為形式犯，不以結果之發生為要件，證
    人於供前或供後具結而就案情有重要關係事項，故為虛偽陳
    述，其犯罪即成立，而該罪所謂於案情有重要關係之事項，
    則指該事項之有無，足以影響於裁判之結果者而言，至於其
    虛偽陳述，法院已否採為裁判或檢察官據為處分之基礎，或
    有無採為基礎之可能，皆於偽證罪之成立無影響（最高法院
    71年台上字第8127號、84年台上字第3949號判例意旨可供參
    照）。上揭犯罪事實，業據被告於本院準備程序及審理時坦
    承不諱（見本院卷第62、69頁），核與證人李瑞國於偵查中
    之證述相符（見臺灣嘉義地方法院檢察署100年度偵字第969
    號卷第50至55頁），復有被告所親簽之臺灣高等法院98年度
    上訴字第3504號被告李瑞國違反毒品危害防制條例證人結文
    1份在卷可參（見臺灣高等法院98年度上訴字第3504號券第
    142頁）。查被告於98年12月23日上午10時許，至臺灣高等
    法院第5法庭以證人身分接受交互詰問前，已經該案審判長
    告知其如恐因陳述致自己受刑事追訴或處罰，依法得拒絕證
    言之權利，被告表明願意作證，且朗讀證人結文後具結，即
    應據實陳述，被告明知法院係在調查有關李瑞國涉犯毒品危
    害防制條例之案件，仍因與李瑞國達成上開協議，而虛偽陳
    述，即足以影響法院對李瑞國是否販賣第一級、第二級毒品
    之裁判結果，且其就該偽證事項之內容，雖非出於其本身之
    親身經歷，惟並非僅傳聞或猜測可比，揆諸前開說明，被告
    證述之內容自係所謂於案情有重要關係之事項，其經具結為
    虛偽陳述，應成立偽證罪，其於上開審理時所為之證述並非
    事實應堪認定。是被告所為任意性自白核與事實相符，堪予
    採信，本件被告所犯偽證犯行罪證明確，應予依法論科。
三、核被告所為，係犯刑法第168條之偽證罪。又本罪所保護之
    法益為國家之審判權及偵查權，就同一訴訟案件，如陳述之
    內容、具結之次數，皆為複數，亦祇成立單純一罪；本件被
    告於臺灣高等法院98年度上訴字第3504號被告李瑞國被訴違
    反毒品危害防制條例案件審理時，就檢察官主詰問、審判長
    訊問之問題先後所為之不實證述，係就同一訴訟案件先後虛
    偽陳述，應僅成立一偽證罪。被告有前開犯罪事實欄一(一)所
    載之前科犯行，其於受有期徒刑執行完畢後5年內故意再犯
    本件有期徒刑以上之罪，為累犯，應依法加重其刑。爰審酌
    被告藐視證人到庭作證應據實陳述之義務，為虛偽之陳述，
    影響司法威信，對國家司法權之行使產生危害非輕，並造成
    訴訟資源之浪費，所為實有不該，本不宜寬貸，惟考量其於
    本案審理時坦承犯行，足認其尚知所悔悟，犯後態度並無不
    佳，暨其犯罪動機、目的、其國小畢業之智識程度、目前舌
    癌第4期、父母兄弟姐妹皆已過世，其育有2子，皆已成年等
    生活狀況等一切情狀，量處如主文所示之刑。
據上論斷，依刑事訴訟法第273條之1第1項、第299條第1項前段
，刑法第168條、第47條第1項，判決如主文。
本案經檢察官張鈞翔到庭執行職務
中    華    民    國   100    年    11    月    28    日
                  刑事第二庭  法  官  唐一
以上正本證明與原本無異。
如不服本判決應於收受判決後10日內向本院提出上訴書狀，並應
敘述具體理由；其未敘述上訴理由者，應於上訴期間屆滿後20日
內向本院補提理由書（均須按他造當事人之人數附繕本）「切勿
逕送上級法院」。
中    華    民    國   100    年    11    月    28    日
                              書記官  江芳耀
附錄論罪科刑法條：
中華民國刑法第168 條
於執行審判職務之公署審判時或於檢察官偵查時，證人、鑑定人
、通譯於案情有重要關係之事項，供前或供後具結，而為虛偽陳
述者，處7 年以下有期徒刑。